【裁判字號】    97,交聲,26
【裁判日期】    970122
【裁判案由】    交管條例聲異
【裁判全文】
臺灣板橋地方法院交通事件裁定          97年度交聲字第26號
原處分機關  交通部公路總局臺北區監理所
異  議  人  甲○○
即受處分人
上列異議人因違反道路交通管理處罰條例案件，對於交通部公路
總局臺北區監理所於民國96年12月17日以北監自裁字裁40-Z9C00
0343號所為之裁決處分（原舉發案號：內政部警政署國道公路警
察局第九警察隊石碇分隊96年8 月10日公警局交字第Z9C000343
號），聲明異議，本院裁定如下：
    主  文
原處分撤銷。
甲○○不罰。
    理  由
一、原處分意旨略以：本件異議人即受處分人甲○○於民國96年
    8 月10日清晨5 時許，駕駛車牌號碼為5581-MZ 號之自小客
    車，在國道五號高速公路北上4.3 公里處，因汽車行駛高速
    公路速度超過規定最高速限（20公里以上未滿40公里），經
    國道公路警察局第九警察隊石碇分隊執勤警員當場以公警局
    交字第Z9C000343 號違反道路交通管理事件通知單（下稱舉
    發通知單）舉發，嗣異議人未於應到案日期前依法申訴，原
    處分機關交通部公路總局臺北區監理所遂於96年12月17日以
    北監自裁字裁40-Z9C000343號裁決書逕行裁決，依道路交通
    管理處罰條例第33條第1 項第1 款之規定，裁處異議人罰鍰
    新臺幣六千元，並依同條例第63條第1 項之規定，記違規點
    數一點。
二、聲明異議意旨則略以：異議人並無在上開時、地駕駛前揭自
    小客車為警攔檢，該車亦非異議人所有。本件實係徐菖鴻冒
    用異議人之名義所為，其已冒用異議人之名義三次，該員並
    已遭臺灣板橋地方法院檢察署檢察官提起公訴，爰請求撤銷
    原處分云云。
三、經查：本件經查獲違規超速行駛之5581-MZ 車號自小客車，
    車主為金聖閎，有汽車車籍資料表一份在卷可按，並經舉發
    機關於舉發通知單上記載甚詳。而其於臺灣板橋地方法院檢
    察署96年度偵字第22376 號偽造文書案件中（即本院96年度
    訴字第4120號案件，後改分為96年度簡字第8646號案件），
    業已於96年10月18日向檢察官證稱該車平日均借給其妹金雅
    芳，實際上都是金雅芳之男友徐菖鴻在使用等語，該案被告
    徐菖鴻亦坦承該車確實係伊在使用，已經借用很久了等語（
    均參見該案偵查卷第29頁），該案針對徐菖鴻於96年2 月5
    日駕駛同一5581-MZ 車號自小客車違規闖紅燈行駛經警攔停
    舉發後，冒用異議人甲○○名義在舉發通知單上偽簽甲○○
    姓名之偽造文書犯行提起公訴後，徐菖鴻於審理中亦坦承係
    因先前在通訊行認識異議人甲○○，而熟記其年籍資料，遂
    於警方攔檢舉發時，冒用甲○○之身分並偽簽其姓名等語（
    參見本院96年度訴字第4120號卷宗96年12月26日準備程序筆
    錄第2 頁），徐菖鴻並因此由本院以96年度簡字第8646號刑
    事簡易判決判處有期徒刑四月，減為有期徒刑二月等情，有
    該案判決書一份在卷可按，並經本院調取該案卷宗核閱屬實
    ，顯見上開自小客車迄至96年10月間為止，均為徐菖鴻所使
    用，且徐菖鴻亦知異議人甲○○之年籍資料，而於為警攔檢
    時冒用其身分及偽簽其姓名，至為灼然。本案雖係於96年8
    月10日所舉發，然舉發通知單上之甲○○簽名，與該案96年
    2 月5 日舉發通知單上之甲○○簽名，以肉眼觀之即可認十
    分類同，而與甲○○本人於該案警詢筆錄、交通違規案件陳
    述書及本案聲明異議狀上之簽名，迥不相同，亦可徵本案當
    係徐菖鴻以同一模式冒用異議人甲○○之身分應付警方攔檢
    ，而非異議人本人駕車違規甚明。準此，本件異議人辯稱其
    並未違規，而係身分遭人冒用等語，堪以採信，異議人既非
    實際違規行為人，原處分機關未予詳查，遽予裁罰，尚有未
    恰，本件異議為有理由，爰將原處分撤銷，並為不罰之諭知
    。
四、據上論斷，應依道路交通案件處理辦法第20條前段，裁定如
    主文。
中    華    民    國    97    年    1     月    22    日
                  交通法庭法  官  張紹省
以上正本證明與原本無異。
如不服本裁定應於送達後五日內向本院提出抗告狀。
                          書記官  周雅玲
中    華    民    國    97    年    1     月    24    日


司法院資訊處製作；財團法人民間司法改革基金會備份。
